最　高　行　政　法　院　判　決　　　　　　　　　九十一年度判字第一三○二號
　　再 審原 告　甲○○
　　再 審被 告　財政部臺北市國稅局
　　代　表　人　張盛和
右當事人間因綜合所得稅事件，再審原告對於中華民國八十七年十一月二十七日本院
八十七年度判字第二四○○號判決，提起再審之訴。本院判決如左：
　　主  文
再審之訴駁回。
再審訴訟費用由再審原告負擔。
　　事  實
緣再審原告於為七十九年度綜合所得稅結算申報後，再審被告以其漏報取自國防部中
山科學研究院（以下簡稱中科院）之薪資所得新臺幣三八五、二○○元，乃核定補徵
稅款三六、四三二元。再審原告不服，就薪資所得三八五、二○○元部分，循序提起
行政訴訟，經本院八十七年度判字第二四○○號判決（以下稱原判決）駁回後，再審
原告以原判決有修正前行政訴訟法第二十八條第一款及第十款（相當於現行行政訴訟
法第二百七十三條第一項第一款、第十三款下同）再審事由，對之提起再審之訴，茲
摘兩造訴辯意旨如次：
再審原告起訴意旨及補充理由略謂：再審原告於收受原判決（本院八十七年度判字第
二四○○號判決）後，又發現有顯然之新證據及法理，依修正前行政訴訟法第二十八
條第一款及第十款規定，可以推翻原判決：桃園縣稅捐稽徵處大溪分處八十年四月八
日函覆本案檢舉人，並以其法定職權不開立核定稅額通知書補徵稅款，此一具有公法
上效果之單方行政行為，確認系爭研究補助費，屬於所得稅法第四條第八款前段規定
之免稅所得，再審原告信賴此一既存法秩序，應受信賴保護，為釐清事實，請鈞院行
言詞辯論，並命中科院參加訴訟等語。
再審被告答辯意旨略謂：再審原告主張各節，前經大院行政訴訟判決，業已詳為審酌
論駁在案，並無適用法規錯誤之情形，再審原告仍執前詞反覆訴求，殊難謂為有理由
等語。
　　理  由
按修正前行政訴訟法第二十八條第一款所謂適用法規顯有錯誤，係指原判決所適用之
法規與該案應適用之現行法規相違背，或與解釋判例有所牴觸者而言。至於法律上見
解歧異，再審原告對之縱有爭執，要難謂為適用法規錯誤，而據為再審之理由。又同
條第十款所謂當事人發見未經斟酌之重要證物者，係指該證物在前訴訟程序時業已存
在，而為當事人所不知或不能使用，今始知悉或得予利用者而言，且以如經斟酌可受
較有利益之裁判者為限，始得據以提起再審之訴。本件再審原告於為七十九年度綜合
所得稅結算申報後，再審被告以其漏報取自中科院之薪資所得三八五、二○○元，乃
核定補徵稅款三六、四三二元。再審原告不服，循序提起行政訴訟。本件原判決認：
「中科院之預算雖分別依計畫編列人事費支應員工之各項給與，但實際上領受「品位
加給」或「技術津貼」之非軍職人員，無論配屬之單位參與不同計畫，均依該院所訂
「科技人員品位加給支給標準表」、「技術員薪給標準表」之等級，每月按級定額領
取科技品位加給或技術津貼。且該院與其聘僱人員之約定事項亦載明所指薪給，除實
物代金及眷補費外，包括全部給與，其非軍職人員所領受之科技品位加給或技術津貼
，核屬因提供勞務所取得之報酬，應無行為時所得稅法第四條第八款免納所得稅規定
之適用。再中科院八十一年十一月三日（八一）訓誠字第一六八七三號函致被告，說
明該院各類薪資扣繳所得稅狀況：「以該院於年度開始即訂有各項研究計畫，並按照
研究計畫逐月實施。各項研究計畫除一般經費外，為獎勵科技人員竭盡心智參與研發
工作，另編列研發人員研究補助費及技術津貼。為便利作業，研發人員研究補助費係
採按月發放方式，再經由成本歸戶手續，回歸計畫預算內（研究補助費採個案給付，
必將增加人力及作業之負擔，不符經濟效益）」等語，足見中科院給付非軍職員工之
品位加給及技術津貼之所得，屬經常性研究補助費給與，且依職級按月定額支給，為
提供勞務所取得之報酬，依首揭行為時所得稅法第四條第八款但書及第十四條第一項
第三類之規定，核非免稅之薪資所得，被告依法發單補徵稅款，於法並無不合。而首
揭所得稅法之規定一直未變更，僅解釋該稅法之行政院及財政部之函釋變更，上開函
釋之變更自應依法追溯至首開稅法頒佈時生效適用，原告謂法律見解或行政命令縱有
變更，應自新函令頒布日生效，基於信賴利益原則不得追溯補徵云云，於法無據。又
系爭七十九年度之「品位加給」及「技術津貼」，中科院於當期發放時，縱未依法扣
繳，但原告該所得既非免稅所得，亦未依法申報，已如前述，且未逾核課期間，被告
依法予補徵，並無不合，原告謂本件應先向中科院要求賠繳，核無足取。至原告自中
科院退休時，其退休金之計算基準為何﹖與本案之應補徵所得稅，兩者衡屬無關。原
告另指稱前揭財政部台財稅字第三八五○一號函已凌駕所得稅法之上，合法性可疑云
云，既乏據可徵，顯屬其個人法律見解之歧異，難予憑信。從而被告依首揭規定，補
徵原告稅款三六、四三二元，一再訴願決定，遞予維持，均無違誤。」，因而駁回再
審原告前訴訟程序之訴。核其所適用之法規，並無與該案應適用之現行法規相違背，
或與解釋判例有所牴觸之情形，自難謂原判決有修正前行政訴訟法第二十八條第一款
再審事由。再審原告主張，再審原告信賴系爭研究補助費屬於所得稅法第四條第八款
前段規定之免稅所得，此一既存法秩序，應受信賴保護云云，業經再審原告於前訴訟
程序提出，為原判決詳述理由所不採，核屬再審原告一己法律上見解歧異，再審原告
對之縱有爭執，要難謂為原判決適用法規錯誤，而據為再審之理由。又修正前訴願法
第二條第二項所謂視同行政處分，是指中央或地方機關對於人民依法聲請之案件，應
作為而不作為之情形，本案並無任何人民依法聲請案件，故無任何行政機關應作為而
不作為得依法視同行政處分，併予指明。次查桃園縣稅捐稽徵處大溪分處八十年四月
八日函覆本案檢舉人函之內容，業據再審原告於前訴訟程序主張，為原判決詳述理由
所不採，核與首開當事人發見未經斟酌之重要證物之說明不合，亦難謂原判決有修正
前行政訴訟法第二十八條第十款再審原因。至再審原告其餘主張，亦無一與修正前行
政訴訟法第二十八條各款所定再審原因相符，再審意旨顯無再審理由，應予駁回。本
件事證明確，再審原告請求行言詞辯論，並命中科院參加訴訟，核無必要，亦一併指
明。
據上論結，本件再審之訴為無理由，爰依行政訴訟法施行法第二條、第三條、行政訴
訟法第二百七十八條第二項、第九十八條第三項前段，判決如主文。
中　　華　　民　　國　　九十一　　　年　　　七　　　　月　　　十八　　　日
                    最 高 行 政 法 院  第 二 庭
                                審 判 長 法  官　　　陳　石　獅
                                         法  官      吳  錦  龍
                                         法  官　　　彭　鳳　至
                                         法  官　　　高　啟　燦
                                         法  官　　　黃　合　文
右  正  本  證  明  與  原  本  無  異
　　　　　　　　　　　　　　　　　　　　 法院書記官　王  福  瀛
中　　華　　民　　國　　九十一　　　年　　　七　　　　月　　　十九　　　日
